【裁判字號】    89,家再,1
【裁判日期】    890821
【裁判案由】    聲請再審
【裁判全文】
臺灣臺南地方法院民事判決  八十九年度家再字第一號
    再審  原告  丙○○
    訴訟代理人  王正明律師
    再審  被告  乙○○      住.
    兼右  一人
    法定代理人  甲○○      住.
右當事人間請求否認子女事件，再審原告對於中華民國八十七年七月二十七日本院八
十七年度親字第四號確定判決提起再審之訴，本院判決如左：
    主    文
本院八十七年度親字第四號確定判決廢棄。
確認再審被告乙○○（民國○○○年○月○日生，身分證統一編號：Ｚ000000
000號）非再審被告甲○○自再審原告受胎所生之子。
訴訟費用由再審被告負擔。
    事    實
甲、再審原告方面：
一、聲明：如主文所示。
二、陳述：
    （一）再審原告與再審被告甲○○原係夫妻，於民國（下同）七十八年十一月九
          日結婚，婚後未久，再審被告甲○○即於八十年初無故離家出走，從此音
          訊全無，雙方未曾同床，直至八十四年十一月間協議離婚，並於八十五年
          十月七日辦理離婚登記，嗣後兩造即不相往來。
    （二）然查再審被告甲○○自八十年間離家後，即於八十四年八月八日生下一子
          即再審被告乙○○，核依民法第一千零六十二條第一項、第二項之規定，
          再審被告甲○○之受胎，既在與再審原告婚姻關係存續中，固應推定再審
          被告乙○○即為兩造所生之婚生子女。惟查，再審原告於前審起訴再審被
          告乙○○非再審原告丙○○之婚生子時，因再審被告拒絕前往接受親子血
          緣鑑定，致再審原告之起訴遭前審法院駁回，經再審原告一再催促，再審
          被告始於八十九年三月二十日至行政院國軍退除役官兵輔導委員會台中榮
          民總醫院接受血親鑑定，依該鑑定結果可以證明再審被告乙○○非再審原
          告之婚生子，而係再審被告甲○○與訴外人蔡奇儒所生。
    （三）依民事訴訟法第五百條第一、二項規定，再審之訴應於判決確定後三十日
          之不變期間內提起，但再審之理由知悉在後者，自知悉時起算。再審原告
          係於八十九年三月二十日之後始知悉上開血親鑑定報告，故仍未逾越上開
          三十日之不變期間，併予敘明。
三、證據：提出本院八十七年度親字第四號民事判決影本一件、行政院國軍退除役官
    兵輔導委員會台中榮民總醫院血親鑑定報告影本一件為證。
乙、再審被告方面：
一、聲明：同意再審原告之請求。
二、陳述：對再審原告之主張無意見。
丙、本院依職權囑調閱本院八十七年度親字第四號否認子女民事卷宗。
    理    由
壹、程序方面：
    本院八十七年度親字第四號否認子女判決，據再審原告於八十七年九月二日提起
    上訴，嗣經本院於八十七年九月十一日以其上訴逾期，裁定駁回其上訴確定。再
    審原告以漏未斟酌之證據為由，提起本件再審之訴。經查，再審原告自行政院國
    軍退除役官兵輔導委員會台中榮民總醫院八十九年三月二十日血親鑑定報告日期
    起知悉及發見未經斟酌之證據，於同年四月一日提起本訴，尚未逾再審之三十日
    不變期間，合先敘明。
貳、得心證之理由：
一、再審原告主張與再審被告甲○○於七十八年十一月九日結婚，婚後未久，再審被
    告甲○○即於八十年初無故離家出走，從此音訊全無，未與再審原告同居，迄八
    十四年十一月間協議離婚，並於八十五年十月七日辦理離婚登記，嗣再審被告甲○○與訴外人蔡奇儒於八十四年八月八日生下一子即再審被告乙○○等情，業據
    再審原告提出本院八十七年度親字第四號民事判決影本一件及行政院國軍退除役
    官兵輔導委員會台中榮民總醫院血親鑑定報告（乙○○與蔡奇儒之親子關係概率
    為百分之九九．九九二六二）影本一件為證，且經本院依職權向行政院國軍退除
    役官兵輔導委員會台中榮民總醫院函詢上開血親鑑定報告無訛，有該院八十九年
    五月十七日中榮內字第００四八號函及附件（根據遺傳定律，親子關係的成立是
    基於子女的對偶基因型必須有半套甚因分別與父親、母親相符。故乙○○與蔡奇
    儒、甲○○之血親鑑定報告正確無訛）附卷可憑，足證再審被告乙○○應非再審
    被告甲○○自再審原告受胎所生之子，堪信再審原告之主張為真實。
二、按從子女出生日回溯第一百八十一日起至第三百零二日止為受胎期間；復按妻之
    受胎，係在婚姻關係存續中者，推定所生子女為婚生子女。前項推定，如夫妻之
    一方能證明妻非自夫受胎者，得提起否認之訴，但應於知悉子女出生之日起，一
    年內為之，民法第一千零六十二條第一項、一千零六十三條分別定有明文。查再
    審原告與再審被告甲○○結婚後迄八十五年十月七日離婚，而再審被告乙○○係
    於八十四年八月八日出生，是本件再審被告乙○○受胎期間係在再審原告與再審
    被告甲○○婚姻關係存續中無誤，則再審被告乙○○依法自應推定為再審原告與
    再審被告甲○○之婚生子，然再審被告乙○○與訴外人蔡奇儒間之親子關係概率
    為百分之九九．九九二六二，則再審被告乙○○應非再審被告甲○○自再審原告
    丙○○受胎所生，已如前述。再審原告於八十七年一月二日在原審提起本件訴訟
    時，距其於八十六年十月初聽聞再審被告甲○○育有一子，知悉尚未逾一年之期
    間，揆諸首開規定，再審原告求為確認再審被告乙○○非再審被告甲○○自再審
    原告受胎之婚生子，洵屬正當，應予淮許。
據上論結，本件再審之訴為有理由，依民事訴訟法第七十八條、第八十五條第一項前
段，判決如主文。
中      華      民      國    八十九    年      八      月    二十一    日
                                        臺灣臺南地方法院民事第三庭
~B法      官  謝靜慧
右正本證明與原本無異
中      華      民      國    八十九    年      八      月    二十一    日
~B法院書記官  謝素嬿


司法院資訊處製作；財團法人民間司法改革基金會備份。
